臺灣嘉義地方法院刑事判決　　　　　　　　94年度訴字第44號
公　訴　人　臺灣嘉義地方法院檢察署檢察官
被　　　告　己○○
選任辯護人　張雯峰律師
　　　　　　奚淑芳律師
　　　　　　張蓁騏律師
上列被告因殺人未遂案件，經檢察官提起公訴（93年度偵字第70
15號），本院判決如下：
    主  文
己○○教唆殺人未遂，處有期徒刑捌年。
    事  實
一、緣己○○與甲○○為男女朋友關係，己○○因不滿丙○○於
    民國九十二年二月間多次前往其所經營之「如意卡拉ＯＫ店
    」擾亂，且懷疑丙○○以匿名方式檢舉該店藏有槍械，致其
    無法繼續經營，竟基於教唆殺人之犯意，於九十二年十一月
    中旬，於其工作之「尚樂ＫＴＶ」內，向甲○○表示「如意
    卡拉ＯＫ店」因遭丙○○多次騷擾而無法繼續營業，且其亦
    遭丙○○強暴等語，教唆甲○○（經判處有期徒刑八年確定
    ）殺害丙○○，甲○○遂萌生殺人犯意，並於九十二年十二
    月一日晚上八時三十分許，駕駛其所有之車牌號碼二Ｗ─五
    六一二號中華廠牌銀色自用小客車，搭載戊○○、丁○○及
    乙○○（以上三人均經臺灣高等法院臺南分院判處有期徒刑
    十月確定）等人，甲○○雖意在殺人，卻與戊○○、丁○○
    、乙○○等人基於傷害之犯意聯絡，以裝潢為由誘使丙○○
    上車，前往嘉義縣太保市○○里○○段之產業道路，甲○○
    即持預置之尖刀下車，丙○○遭由後座左側強拉下車後，乙○○將丙○○雙手往後拉住，並與丁○○在丙○○背後以腳
    踢之，戊○○則在車內把風，甲○○則基於殺人之故意，持
    刀砍殺丙○○之腹背部及雙手數刀，致丙○○受有腹部穿刺
    傷併胃裂創、肝裂傷、網膜裂傷、內臟外溢大出血，傷口長
    約五公分、右背部刺傷長四公分併氣胸、右上臂及前臂裂創
    併三頭肌併多條肌腱斷裂各為七公分及五公分、左手裂創併
    肌腱斷裂各為四公分及三公分之嚴重傷害。期間乙○○見甲○○持刀砍殺丙○○，即告之甲○○恩怨沒那麼深，不用動
    手殺他，甲○○則回稱「已經殺了沒有給他死不可以，以後
    事情會很大」，隨即由丁○○前去勸甲○○，並搶奪甲○○
    之刀子，搶奪之間甲○○又再刺殺丙○○一刀，嗣刀子被丁○○搶下，甲○○始停手，離開前丙○○央求甲○○呼叫救
    護車前來，甲○○回稱：「要給你死，還幫你叫救護車」等
    語，丙○○遂爬入在旁之玉米田內躲藏，甲○○亦揚言：「
    往溪底去死」一語，並無視於丙○○之嚴重受傷程度，逕自
    駕車搭載丁○○、戊○○及乙○○等人離去，後因丙○○以
    自有之行動電話向警報案，經救護車前往載送就醫，始倖免
    死亡。
二、案經丙○○訴請臺灣嘉義地方法院檢察署檢察官偵查起訴。
    理  由
一、訊據被告己○○固不否認曾告訴甲○○遭告訴人丙○○騷擾
    欺負以致無法開店，於案發後當晚甲○○、戊○○、丁○○
    及乙○○四人有至「尚樂ＫＴＶ」喝酒，以及甲○○在押期
    間至看守所看甲○○等事實，惟矢口否認有何教唆殺人犯行
    ，辯稱：沒有與告訴人交往，僅係顧客關係卻一直纏伊，和
    甲○○認識不久，僅於初至「尚樂ＫＴＶ」上班時跟甲○○
    說過遭告訴人騷擾、檢舉逃漏稅、店裡有槍彈致無法開店之
    事，本案是事發後甲○○等人到店裡講才知道，與伊無關云
    云。惟查：
  (一)辯護意旨雖質疑臺灣嘉義看守所檢送之甲○○入所羈押期間
    與己○○會客錄音ＣＤ及譯文之證據能力，惟依憲法第二十
    三條規定，明文允許國家在不違背「法律保留原則」及「比
    例原則」前提下，得為公益目的，以法律對人民自由權利予
    以適當限制。又通訊監察，除為確保國家安全、維持社會秩
    序所必要者外，不得為之。前項監察，不得逾越所欲達成目
    的之必要限度，且應以侵害最少之適當方法為之；又接見時
    除另有規定外，應加監視，如在接見中發見有妨害監獄紀律
    時，得停止其接見。通訊保障及監察法第二條及監獄行刑法
    第六十五條分別定有明文，此為確保國家安全、維持社會秩
    序所必要，得對於一般被告及犯罪嫌疑人之通訊施以適當監
    察，以及為維持監獄紀律，保護監所內之安全秩序，得對受
    刑人之接見加以監視。以上二者，均是基於憲法授權，對憲
    法第十二條所定人民秘密通訊自由加以限制之法律規定，不
    過在規範對象上，其規定方式有抽象與具體之差別。從而各
    監所於受刑人接見時，對其談話內容予以錄音，既屬維持社
    會秩序所必要，依通訊保障及監察法第二條第一項前段規定
    ，並不構成違法監聽；且監所所為錄音，更屬依監獄行刑法
    第六十五條規定監視受刑人接見之方式，於比例原則並無違
    背，性質上係屬依法令之行為（最高法院九十三年度臺上字
    第三三０四號判決意旨參照）。本案臺灣嘉義看守所檢送之
    甲○○入所羈押期間與被告會客錄音ＣＤ既為臺灣嘉義看守
    所本於監獄行刑法第六十五條規定而錄製，非出於不法手段
    所取得，並經本院當庭播放勘驗並核對譯文，有本院九十四
    年六月一日勘驗筆錄在卷可稽，自屬已經合法調查，具有證
    據能力，而得據為裁判基礎，先予敘明。
  (二)告訴人於上揭時、地遭甲○○以裝潢為由，載同戊○○、丁○○及乙○○等人駕車載往嘉義縣太保市○○里○○段之產
    業道路，由甲○○持刀砍殺告訴人之腹背部及雙手數刀，致
    其受有腹部穿刺傷併胃裂創、肝裂傷、網膜裂傷、內臟外溢
    大出血，傷口長約五公分、右背部刺傷長四公分併氣胸、右
    上臂及前臂裂創併三頭肌併多條肌腱斷裂各為七公分及五公
    分、左手裂創併肌腱斷裂各為四公分及三公分之嚴重傷害，
    因乙○○勸阻及丁○○奪刀始停手，後告訴人自行以行動電
    話向警報案，經救護車前往載送就醫，倖免於死等事實，經
    本院調取甲○○涉案之臺灣高等法院臺南分院九十三年度上
    訴字第九三七號相關案卷，上揭事實業經告訴人丙○○及證
    人乙○○、丁○○及戊○○證述明確，並有華濟醫院甲種診
    斷證明書一份及受傷照片五幀在卷可佐，甲○○雖否認有殺
    害告訴人之意，然告訴人遭甲○○刺傷之傷口共六處，傷口
    位於股部，內臟外溢；背部一處深入肺部，造成氣胸；左手
    二處，肌腱斷裂；右前一處、右上臂一處，肌肉及肌腱斷裂
    。傷口皆平整，應為利器所傷，多處傷口大量出血休克；股
    部傷口傷及肝臟及胃，並內臟外溢，不立即手術有生命危險
    等情，有華濟醫院九十三年八月二日華（圖）字第九三０八
    一一０七號函文及所附病歷影本一份在卷可稽，且甲○○為
    智識清楚之成年人，對其以利刃猛力刺人要害會致命自知甚
    明，參以上揭甲○○經乙○○勸阻及丁○○搶刀始停手等情
    ，業據證人乙○○、丁○○於警詢中供述，並經甲○○供承
    刀子被丁○○搶走始離開等語，足見甲○○並非自行停止刺
    殺告訴人，再參以告訴人受傷後要求叫救護車，甲○○竟揚
    言：「我都要給你死了，還幫你叫救護車」等語乙節，業經
    告訴人指訴及證人乙○○證述屬實，且依上揭診斷書所示，
    告訴人受傷部位均屬人體重要部位，甲○○持利刃猛力刺殺
    數刀，於告訴人受傷嚴重致危及性命之際，甲○○仍無救援
    之意，顯見其確具殺人犯意無疑。又於案發當時與甲○○在
    場之乙○○、丁○○及戊○○等三人共同基於傷害之犯意聯
    絡，由戊○○留在車內把風，乙○○將丙○○雙手往後拉住
    ，並與丁○○在丙○○背後以腳踢之等情，亦據告訴人指訴
    ，乙○○、丁○○及戊○○於警詢及偵查中坦承，渠等共同
    傷害犯行亦堪認定。而乙○○、丁○○及戊○○因上揭共同
    傷害罪，業經臺灣高等法院臺南分院以九十三年度上訴字第
    一０七二號判決確定，此有該判決影本一份在卷可稽。甲○○因殺人未遂罪亦經臺灣高等法院臺南分院以九十三年度上
    訴字第九三七號判決判處有期徒刑八年，並經最高法院駁回
    上訴確定乙節，亦有上開判決書各一份在卷可稽，上揭乙○○、丁○○及戊○○等人共同傷害及甲○○殺人未遂犯行，
    已堪認定。
  (三)告訴人不認識甲○○，二人間無仇隙等情，業據告訴人證述
    明確，而被告於案發前曾向甲○○表示遭告訴人多次前往其
    所經營之「如意卡拉ＯＫ店」擾亂，且懷疑遭其以匿名方式
    檢舉店內藏有槍械，致其無法繼續經營乙節，業經被告坦承
    ，核與證人甲○○於偵查中證稱：被告告知遭告訴人騷擾欺
    負，告訴人常到店裡亂、又到派出所報案店內藏槍，使被告
    無法做生意等語相符（見九十三年度偵緝字第二四八號偵查
    卷第三二頁、九十三年度易字第一一二號刑事卷第一三六頁
    、九十三年度發查字第八三二號發查卷第三五頁）。而甲○○於殺傷告訴人時質問告訴人是不是經常到「如意卡拉ＯＫ
    店」擾亂等情，亦據在場證人乙○○於偵查中（上揭發查卷
    第七五頁）及告訴人於本院審理時證述明確。又案發後甲○○、乙○○、丁○○及戊○○隨即前往被告工作之「尚樂Ｋ
    ＴＶ」找被告並唱歌、飲酒乙節，亦據被告自承，並經證人
    甲○○、乙○○、丁○○證述在卷可稽（上揭易字第一一二
    號刑事卷第一三五頁、第八六頁、第九一頁），乙○○並證
    稱：被告安慰伊等不用怕，到新莊（被告戶籍地）就什麼都
    不用怕等語（見上揭發查卷第七八頁及本院審判筆錄），參
    以甲○○於案發當日除以行動電話分別與戊○○、丁○○及
    乙○○等人聯繫外，亦於當日案發前之十五時二十五分五十
    三秒、十八時二十七分零三秒、十九時二十九分四十七秒、
    十九時四十一分四十秒及案發後之二十一時四十八分四十二
    秒密集致電被告，此有和信電訊股份有限公司行動電話使用
    人資料及通聯紀錄、臺灣大哥大股份有限公司行動電話用戶
    基本資料查詢單一份在卷可資核對，核與證人乙○○於偵查
    中亦證稱：事後在車上甲○○致電一女子稱「答應一星期內
    會處理就會幫妳處理」等語相符；證人戊○○亦證稱本案係
    因女人的事引起等語（見上揭發查卷第六九頁、六十頁），
    則以甲○○與告訴人無私人仇怨，被告認無法經營「如意卡
    拉ＯＫ店」係因告訴人擾亂檢舉所致之積怨，參以甲○○於
    殺傷告訴人之際質問告訴人到被告店裡擾亂，事後隨即與被
    告聯繫並到「尚樂ＫＴＶ」找被告飲酒作樂等情以觀，甲○○係因被告教唆始起意殺人，其後殺害告訴人之行為，亦未
    逾越被告之教唆，被告教唆甲○○殺害告訴人之犯行，堪予
    認定。
  (四)被告雖以上揭情詞置辯，證人甲○○證稱與被告非男女朋友
    關係，是因為告訴人於店內擾亂發生口角，且對被告遭騷擾
    感到不平才自行教訓告訴人云云，然被告與告訴人曾發生性
    行為乙節，業經告訴人於本院審理時證述屬實，而觀諸被告
    於偵查中陳稱係遭告訴人強暴、騷擾欺負，導致無法營業等
    語（見上揭發查卷第二五至二六頁）以觀，被告與告訴人積
    怨已深，顯非一般顧客關係。反觀證人甲○○證述與告訴人
    發生口角乙節，已據告訴人堅詞否認，衡情二人如有爭執，
    告訴人對甲○○當有所顧忌，應無因洽談裝潢生意輕言上車
    之理，甲○○證詞顯違常情，不足採信。況以甲○○與告訴
    人二人無私人恩仇，單以在店內發生口角爭執及自行為被告
    不平之動機以觀，當日甲○○帶同乙○○、戊○○及丁○○
    載同告訴人至產業道路，衡情僅需對告訴人施以言語恐嚇或
    作勢毆打，即足達為被告教訓告訴人之目的，甲○○竟基於
    殺人犯意，以利刃砍殺告訴人重要器官及左右手數刀，導致
    內臟外溢、大量出血、肌腱斷裂，手段極其兇殘，所為顯超
    出其所證述之動機，益徵甲○○殺害告訴人所為，係出自被
    告對告訴人怨隙之教唆。再參諸甲○○在押期間被告多次探
    視，話題論及嫁娶之事，此有臺灣嘉義看守所以九十三年八
    月三十日嘉所豐戒字第０九三０００二九四六號函覆甲○○
    羈押期間接見紀錄影本及收容人接見登記表及上開ＣＤ及譯
    文各一份，並經本院勘驗屬實，有勘驗筆錄在卷可稽，則甲○○基此男女朋友情誼，於本院有關被告之證述情節，自屬
    偏頗，避重就輕。又乙○○於本院審理時雖翻異前詞，證稱
    先前偵審所言，均為達成和解由告訴人授意所為云云，然觀
    諸證人乙○○所證事發後在車上有女子與甲○○電聯情形，
    隨後至「尚樂ＫＴＶ」飲酒唱歌等情，均有上揭通聯紀錄及
    其他證人證詞佐證，告訴人並未在場，當無授意之可能，且
    證人乙○○於本院審理前歷次偵、審中證言一致，於本院審
    理時始空言翻供，參以其對告訴人上訴致其遭判決有期徒刑
    十月乙節多所微詞，於本院審理時之證言已屬偏頗，自以其
    先前互核一致且有佐證之證詞可採，附此敘明。
  (五)綜上，被告所辯均係事後飾卸之詞，不足採信，其教唆甲○○殺害告訴人之犯行，堪予認定。
二、按教唆他人犯罪者，為教唆犯；又教唆犯，依其所教唆之罪
    處罰之，刑法第二十九條第一項、第二項定有明文。本案受
    被告己○○教唆殺人之甲○○於實施殺人犯行後，因經勸阻
    及告訴人自行以行動電話向警報案，經救護車前往載送就醫
    ，倖免於死，已如前述，甲○○殺人犯行尚屬未遂階段，故
    被告己○○所為係犯刑法二十九條、第二百七十一條第二項
    、第一項之教唆殺人未遂罪，依同法第二十六條前段規定減
    輕其刑。爰審酌被告因與告訴人情感及營業糾葛，不思以理
    性合法管道處理，教唆甲○○犯下殺人重罪，惡性非輕，犯
    後猶矯飾卸責、否認犯行及其品行、素行並檢察官具體求刑
    等一切情狀，量處如主文所示之刑，以示懲儆。至甲○○刺
    傷告訴人之兇刀一把，業經甲○○丟棄滅失乙節，亦據甲○○供明在卷（見九十三年度偵緝字第二四八號偵查卷第三二
    頁），爰不為沒收之諭知，併此敘明。
據上論斷，應依刑事訴訟法第二百九十九條第一項前段，刑法第
二十九條、第二百七十一條第二項、第一項、第二十六條前段判
決如主文。
本案經檢察官廖素琪到庭執行職務。
中　　華　　民　　國　　94　　年　　8 　　月　　11　　日
                  刑事第三庭  審判長法  官  沈  福  財
                                    法  官  卓  春  慧
                                    法  官  陳  端  宜
上列正本證明與原本無異。
如不服本判決，應於判決送達後10日內向本院提出上訴狀（應附
繕本）。告訴人或被害人如對於本判決不服者，應具備理由請求
檢察官上訴，其上訴期間之計算係以檢察官收受判決正本之日期
為準。
中　　華　　民　　國　　94　　年　　8 　　月　　11　　日
                                    書記官  李  佳  惠
附錄論罪科刑法條：
刑法第二百七十一條第一項、第二項：
殺人者，處死刑、無期徒刑或十年以上有期徒刑。
前項之未遂犯罰之。
